【裁判字號】    98,訴,1076
【裁判日期】    990125
【裁判案由】    侵權行為損害賠償
【裁判全文】
臺灣士林地方法院民事判決              98年度訴字第1076號
原      告  甲○○
被      告  乙○○
上列當事人間刑事附帶民事訴訟請求損害賠償事件，經本院刑事
庭裁定移送審理（98年度士簡附民字第28號），本院於民國99年
1 月4 日言詞辯論終結，判決如下：
    主  文
被告應給付原告新臺幣貳拾萬壹仟柒佰伍拾元及自民國九十八年
五月二十七日起至清償日止，按週年利率百分之五計算之利息。
原告其餘之訴駁回。
本判決第一項得假執行。
原告其餘假執行之聲請駁回。
    事  實  及  理  由
壹、程序方面
    被告經合法通知，未於言詞辯論期日到場，核無民事訴訟法
    第386 條所列各款情形，爰依原告之聲請，由其一造辯論而
    為判決。
貳、實體方面
一、原告起訴主張：被告於民國97年4 月17日晚上7 時30分許，
    在臺北市○○區○○路64之1 號房屋內，因清理房屋物品與
    伊發生口角，並基於普通傷害之犯意，徒手毆打伊臉部，致
    伊受有右眉撕裂傷3 公分、右臉頰紅腫4 4 公分、嘴唇紅
    腫6 6 公分、牙齦出血、左上正中門齒牙齒半脫落（第三
    度牙齒動搖）、左下及右下正中門齒第三度牙齒動搖之傷害
    。爰依侵權行為損害賠償之法律關係，請求被告賠償伊修補
    疤痕費用新臺幣（下同）2 萬元、牙齒修復費用30萬元及非
    財產上損害賠償50萬元等語。並聲明：(一)被告應給付原告82
    萬元及自起訴狀繕本送達翌日起至清償日止，按週年利率5%
    計算之利息。(二)願供擔保，請准宣告假執行。
二、被告則以：當時係原告先動手推、打伊，伊一時氣憤，問原
    告是否要打架，原告擺出打架之姿勢，伊才動手毆打原告。
    且原告所提之牙科診斷證明書，係97年4 月18日始由醫院出
    具，是該部分傷害是否係因伊毆打所致，亦非無疑。伊已向
    原告道歉，且伊目前僅靠打零工為生，無法負擔高額之賠償
    金，原告請求之賠償金實屬過高等語，資為抗辯。並聲明：
    原告之訴駁回。
三、兩造不爭執之事實：
  (一)被告於97年4 月17日晚上7 時30分許，在臺北市○○區○○
    路64之1 號房屋內，因清理房屋物品與原告發生口角，並基
    於普通傷害之犯意，徒手毆打原告臉部，致原告受有右眉撕
    裂傷3 公分、右臉頰紅腫4 4 公分、嘴唇紅腫6 6 公分
    、牙齦出血之傷害。
  (二)本件起訴狀繕本於98年5月26日送達被告。
四、得心證之理由
    原告主張被告毆打其臉部，致其牙齦出血、左上正中門齒牙
    齒半脫落、左下及右下正中門齒第三度牙齒動搖之傷害等情
    ，然為被告所否認，並以前揭情詞置辯。是本件之爭點厥為
    ：(一)被告之傷害行為是否亦致原告受有左上正中門齒牙齒半
    脫落、左下及右下正中門齒第三度牙齒動搖之傷害？(二)原告
    得否請求被告賠償修復疤痕費用2 萬元、牙齒修復費用30萬
    元、非財產上損害賠償50萬元？茲論述如下：
  (一)被告之傷害行為致原告受有左上正中門齒牙齒半脫落、左下
    及右下正中門齒第三度牙齒動搖之傷害。
    經查，被告於97年4 月17日晚上7 時30分許，徒手毆打原告
    臉部，致原告受有右眉撕裂傷3 公分、右臉頰紅腫4 4 公
    分、嘴唇紅腫6 6 公分、牙齦出血之傷害等情，為兩造所
    無異詞（見上三之(一)），堪信被告確以徒手毆打原告之臉部
    ，且原告於97年4 月17日晚間至臺北市立聯合醫院急診時即
    有牙齦出血之情形。又徵諸臺北市立聯合醫院陽明院區97年
    4 月18日診字第97001655號診斷證明書所示（本院卷第68頁
    ），被告確實受左上正中門齒牙齒半脫落、左下及右下正中
    門齒第三度牙齒動搖之傷害。本院審酌原告於遭被告毆打後
    之翌日即至醫院牙科驗傷，兩者之時間核屬相近，且原告因
    被告毆打而至醫院急診時，即有牙齦出血之情形，此外，被
    告復無法證明原告於遭其毆傷後有再受到其他外傷之情形，
    足認原告所受左上正中門齒牙齒半脫落、左下及右下正中門
    齒第三度牙齒動搖之傷害為被告之傷害行為所致無疑。
  (二)原告得請求被告賠償修復疤痕費用1 萬6,000 元、牙齒修復
    費用8萬5,750元、非財產上損害賠償10萬元。
    按因故意或過失，不法侵害他人之權利者，負損害賠償責任
    ；不法侵害他人之身體或健康者，對於被害人因此喪失或減
    少勞動能力或增加生活上之需要時，應負損害賠償責任；不
    法侵害他人之身體者，被害人雖非財產上之損害，亦得請求
    賠償相當之金額，民法第184 條第1 項前段、第193 條第1
    項、第195 條第1 項分別定有明文。被告侵害原告身體之事
    實既堪認定，原告自得請求被告賠償其損害。茲審酌如下：
    1.修復疤痕費用：
      原告因被告之傷害行為致受有右眉撕裂傷3 公分之傷害，
      該傷勢疤痕位置暴露在外，一般人顯而易見，自有整形修
      復之必要，應認該項整形修復費用為必要之支出。又原告
      雖主張疤痕修復費用約2 萬元云云，然依其所提出之醫師
      證明單據所示，原告所受右眉撕裂傷3 公分之疤痕修復手
      術費用僅為1 萬6,000 元（本院卷第69頁），是原告請求
      修復疤痕費用於1 萬6,000 元之範圍內，核屬有據，逾此
      部分，則不足取。
    2.牙齒修復費用：
      稽諸臺北市立聯合醫院陽明院區97年4 月18日診字第9700
      1655號診斷證明書記載，原告受有左上正中門齒牙齒半脫
      落、左下及右下正中門齒第三度牙齒動搖之傷害，建議拔
      除上述牙齒，並以假牙贗復等情，足見原告所受上開牙齒
      傷害以假牙贗復為適當，原告主張應以植牙之方式修復云
      云，尚嫌無據。又活動假牙方式優點係不需磨牙、容易清
      潔、製作簡便、療程較短、對患者傷害性少，缺點為有異
      物感、金屬鉤不美觀，使用期限略短，大約3 至5 年；固
      定假牙方式之優點為美觀、舒適、沒有異物感，缺點係支
      柱牙要磨2 至4 顆，磨掉約1.5 mm琺瑯質有2 次齲齒之可
      能，此有臺北市牙醫師公會91年8 月20日（91）北市牙醫
      埔字第23 1號函可參，綜酌上開治療方式之優缺點、普及
      性等因素，認依一般社會通常之標準，原告採取固定假牙
      之醫療方式乃適當、必要之方法。復被告所受牙齒傷害以
      固定假牙方式修復需製作7 顆假牙，單顆假牙費用為6,50
      0 元至1 萬8,000 元，亦有臺北市牙醫公會函存卷可稽。
      是以中等品質之固定假牙修復被告所受牙齒傷害，則單顆
      假牙之費用應為1 萬2,250 元（計算式：〈6, 500+,18,0
      00〉x1/2 =12,250）。準此，原告為修復牙齒所增加之生
      活上需要應為8 萬5,750 元（計算式：12,250 x7=85,750
       ）
    3.非財產上損害賠償：
      原告因被告之不法侵害行為而受有上揭傷害，精神上受有
      極大痛苦，自得請求非財產上之損害賠償。本院斟酌被告
      為61年7 月12日出生，專科畢業，從事水電工程工作，97
      年度所得30萬997 元，名下有土地1 筆、房屋1 棟；原告
      則為46年11月23日出生，高中畢業，從事計程車駕駛工作
      ，每日工作所得約為2,000 元，名下有房屋1 棟、汽車1
      輛，其所受傷害幸非嚴重等一切情狀，認原告請求被告賠
      償50萬元非財產上損害賠償，尚屬過高，應以10萬元為適
      當。
    4.基此，原告所得請求之財產上及非財產上損害賠償金額合
      計應為20萬1,750 元（計算式：16,000+85,750+100,000=
      201,750 ）。
五、按給付無確定期限者，債務人於債權人得請求給付時，經其
    催告而未為給付，自受催告時起，負遲延責任。其經債權人
    起訴而送達訴狀，或依督促程序送達支付命令，或為其他相
    類之行為者，與催告有同一之效力; 遲延之債務，以支付金
    錢為標的者，債權人得請求依法定利率計算之遲延利息；應
    付利息之債務，其利率未經約定，亦無法律可據者，週年利
    率為百分之五，民法第229 條第2 項、第233 條第1 項前段
    、第203 條分別定有明文。從而，原告就上揭所得請求之金
    額，請求被告給付自起訴狀繕本送達翌日即98年5 月27日起
    至清償日止，按週年利率5%計算之利息，亦屬有據。
六、綜上所述，原告本於侵權行為法律關係，於訴請被告給付20
    萬1,750 元及法定遲延利息之範圍內，為有理由，應予准許
    ；逾此範圍之請求，即非正當，為無理由，應予駁回。又本
    件原告勝訴部分，因所命給付之金額未逾50萬元，爰依民事
    訴訟法第389 條第1 項第5 款之規定，依職權宣告假執行。
    至原告敗訴部分，其假執行之聲請，已失所附麗，應併予駁
    回。
七、本件判決基礎已臻明確，兩造其餘之攻擊防禦方法及訴訟資
    料經本院斟酌後，核與判決不生影響，無一一論述之必要，
    併予敘明。
八、本件侵權行為損害賠償事件乃刑事附帶民事訴訟，由刑事庭
    移送前來，迄本院言詞辯論終結為止，當事人並無任何裁判
    費或其他訴訟費用之支出，爰不另為訴訟費用負擔之裁判。
據上論結，原告之訴為一部有理由、一部無理由，依民事訴訟法
第79條、第389條第1項第6款，判決如主文。
中    華    民    國    99    年    1     月    25    日
                  民事第三庭  審判長法  官  張國勳
                                    法  官  施月燿
                                    法  官  林尚諭
以上正本證明與原本無異。
如對本判決上訴，應於判決送達後20日內向本院提出上訴狀。
中    華    民    國    99    年    1     月    27    日
                                    書記官  吳華瑋

司法院資訊處製作；財團法人民間司法改革基金會備份。
